臺灣彰化地方法院民事判決　94年度訴字第223號
原　　　告　乙○○　住台北縣土城市○○路126巷71號4樓
訴訟代理人　丙○○　住同上
被　　　告　甲○○　住彰化縣芳.
上列當事人間請求清償借款事件，本院於民國94年5月6日言詞辯
論終結，判決如下：
    主  文
被告應給付原告新台幣壹佰肆拾壹萬元，及自民國九十四年五月
起至九十五年一月止，每月二十一日給付原告新台幣萬元。
訴訟費用由被告負擔。
    事實及理由
甲、程序部分：
一、按訴狀送達後，原告不得將原訴變更或追加他訴。但被告同
    意者，或擴張或減縮應受判決事項之聲明者，不在此限；又
    被告於訴之變更或追加無異議，而為本案之言詞辯論者，視
    為同意變更或追加，民事訴訟法第255條第1項第1、3款、第
    2 項分別定有明文。本件原告原請求被告應給付新台幣（下
    同）1,680,000元及自民國90年6月21日起至清償日止，按年
    息5%計算之利息，嗣於訴訟進行中，改請求被告應給付1,68
    0,000 元，而就利息部分不予請求，核屬減縮應受判決事項
    之聲明，且被告無異議而為本案言詞辯論，視為同意，依首
    揭規定，自應准許，合先敘明。
乙、實體方面：
一、原告起訴主張：緣被告之妻即訴外人嚴慧萍前向原告借款1,
    680,000元未償還，被告與嚴慧萍即於90年5月27日簽立借據
    ，共同承諾願自90年6月21 日起，以分期按月償還30,000元
    之方式清償前開借款。詎被告及嚴慧萍竟均未依約繳款，爰
    依借據關係，訴請被告償還借款，且到期部分，被告既未依
    約給付，則未到期部分，顯有到期不履行之虞，爰一併提起
    將來給付之訴為請求等語。並聲明：（一）被告應給付原告
    1, 680,000元。（二）訴訟費用由被告負擔。
二、被告則以：款項係嚴慧萍借用，而借據上簽名雖係其親簽，
    惟係遭原告以如果不簽會找討債公司之脅迫方法始簽署等語
    ，資為抗辯。並聲明：（一）原告之訴駁回。（二）訴訟費
    用由原告負擔。
三、得心證之理由
(一)、原告主張嚴慧萍前向原告借款1,680,000 元未償還，被告即
    與嚴慧萍於90年5月27日簽立借據，共同承諾願自90年6月21
    日起，以分期按月償還30,000元之方式清償前開借款，而被
    告及嚴慧萍均未依約繳款之事實，業據提出借據乙紙為證，
    且為被告所不爭執，則原告之主張自堪信為真實。
(二)、至被告雖以前詞執辯，然為原告所否認，被告對此有利之事
    實復未能舉證以實其說，既被告無法舉證證明其所辯屬實，
    自應承受此一事實不能證明所生之不利益，則其所辯，即屬
    無據。
(三)、按債務承擔，有免責的債務承擔及併存的債務承擔之別，前
    者於契約生效後原債務人脫離債務關係，後者為第三人加入
    債務關係與原債務人併負同一之債務，而原債務人並未脫離
    債務關係。又按第三人與債權人訂立契約承擔債務人之債務
    者，其債務固於契約成立時移轉於該第三人，惟第三人與債
    權人訂立之契約，係由該第三人加入為債務人，而與原債務
    人就同一債務各負全部給付之責任者，雖學說上稱為重疊的
    債務承擔，究與民法第三百條所規定之免責的債務承擔不同
    ，原債務人就其債務仍與該第三人連帶負其責任（最高法院
    49年度台上字第2090號、23年度上字第1377號判例意旨可憑
    ）。又按連帶債務之債權人，得對於債務人中之一人或數人
    ，或其全體，同時或先後請求全部或一部之給付，民法第27
    3條第1項亦定有明文。本件觀諸被告簽署之借據內容為「嚴
    慧萍小姐、甲○○先生（以下稱乙方），因積欠乙○○先生
    （以下稱甲方），共計1,680,000 元整，因體諒乙方目前經
    濟因難，經協商甲方同意乙方得以分期方式攤還（利息免計
    ），每期每月30,000元，乙方應於每月21日（自2001年6 月
    份起算）匯入丙○○帳戶代轉」等字樣，及被告自承：簽借
    據之意思係欲與嚴慧萍共同承擔債務等語，足知本件借款關
    係原借款人嚴慧萍並未脫離債務關係，且被告復加入該債務
    關係與嚴慧萍就1,680,000 元借款之同一債務各負全部給付
    之責，則本件借據之性質應屬併存債務承擔之約定，被告就
    上開借款債務，自應與嚴慧萍連帶負責，另揆諸前揭連帶債
    務之規定，原告自得單獨對被告為全部借款之請求，是以，
    原告請求被告給付借款，於法有據。
(四)、按請求將來給付之訴，以有預為請求之必要者為限，得提起
    之，民事訴訟法第246 條定有明文。本件兩造約定被告應自
    90 年6月起，按月於每月21日償還原告30,000元，已如前述
    ，據此核算，因借款總額為1, 680,000元，按月清償30,000
    元，則56個月始能清償完畢，而本件為94年5月6日言詞辯論
    終結、同月20日宣判，迄今雖有9期共270,000元債務之清償
    期尚未屆至，然就已到期之47 期債務共1,410,000元被告均
    未履行，顯有到期不履行之虞，原告自有預為請求被告給付
    之必要，故原告提起將來給付之訴，自屬適法。基上，原告
    對被告請求已到期之債務，並就尚未屆期之債務部分提起將
    來給付之訴，於法有據。
四、從而，原告請求被告給付已到期之1,410,000 元，暨尚未到
    期之債務即被告應自94年5月起至95年1月止，按月於每月21
    日各給付原告30,000元，為有理由，應予准許。
五、本件事證已臻明確，兩造其餘之攻擊防禦方法，核與本案之
    結論，不生影響，爰不分別斟酌論述，併此敘明。
據上論結，本件原告之訴為有理由，依民事訴訟法第78條，判決
如主文。
中　　華　　民　　國　　94　　年　　5 　　月　　20　　日
                  民事第一庭    法　官　游秀雯
以上正本係照原本作成。
如對判決上訴，應於判決送達後20日內向本院提出上訴狀。
中　　華　　民　　國　　94　　年　　5 　　月　　24　　日
                      　　　    書記官　張西武
